【裁判字號】    96,上更(一),288
【裁判日期】    970312
【裁判案由】    強盜等
【裁判全文】
臺灣高等法院臺中分院刑事判決     96年度上更(一)字第288號
上  訴  人  臺灣臺中地方法院檢察署檢察官
上  訴  人
即  被  告  庚○○
                    （現於臺灣臺中監獄臺中分監執行中）
            寅○○
共      同
指定辯護人  本院公設辯護人 甲○○
被      告  丑○○
                    （現於臺灣臺北監獄執行中，寄押於臺灣
                    臺中監獄）
            辛○○（原名張國忠）
共      同
指定辯護人  本院公設辯護人 甲○○
被      告  丙○○
            戊○○
以上二人
共      同
選任辯護人  張慶宗律師
上列上訴人因被告等強盜等案件，不服臺灣臺中地方法院94年度
訴字第1216號中華民國95年3月10日第一審判決（起訴案號：臺
灣臺中地方法院檢察署92年度偵字第4485、6478號），提起上訴
，判決後經最高法院發回更審，本院判決如下：
    主  文
原判決關於丙○○強盜部分；戊○○、丑○○、庚○○（含竊盜
及定應執行）、寅○○、辛○○部分均撤銷。
丙○○犯結夥攜帶兇器強盜罪，處有期徒刑捌年貳月。
戊○○、丑○○、庚○○、寅○○、辛○○犯結夥攜帶兇器強盜
罪；戊○○，處有期徒刑捌年；丑○○，處有期徒刑捌年；庚○○，累犯，處有期徒刑柒年陸月；寅○○，累犯，處有期徒刑捌
年貳月；辛○○，處有期徒刑柒年捌月。
    事  實
一、丙○○前於民國86年間，因妨害自由罪，經法院判處有期徒
    刑10月確定，經緝獲後，於92年11月13日執行完畢（不成立
    累犯）；戊○○於82年間因盜匪等罪，經法院判處有期徒刑
    20 年，於90年9月28日假釋出獄，尚於假釋期間未執行完畢
    ；庚○○前於84年間，因犯偽造有價證券罪，經法院判處有
    期徒刑四年確定，於87年5月20日縮短刑期假釋出監，嗣未
    經撤銷假釋，於89年9月13日縮刑期滿以已執行論；寅○○
    前於77年間因搶奪搶劫軍法罪，經法院於76年5月26日判處
    有期徒刑12年確定，嗣逢減刑，經減為有期徒刑8年4月確定
    ，另82年間，因犯違反槍砲彈藥刀械管制條例、搶奪等罪，
    經法院於82年3月25日判處有期徒刑1年6月、8月，並定應執
    行刑有期徒刑2年確定，經接續執行後，於84年1月14日假釋
    付保護管束，嗣經撤銷假釋執行殘刑3年1月25日，另於85年
    間，因先後犯賭博、妨害自由等罪，經法院於86年3月1日、
    87 年6月19日各判處有期徒刑3月、6月確定，嗣經定應執行
    刑有期徒刑7月確定，經與上揭殘刑接續執行後，於89年5月
    23 日縮短刑期假釋出監，於91年2月13日縮刑期滿未經撤銷
    假釋，而以已執行論。
二、丙○○、戊○○、丑○○、庚○○、寅○○、辛○○（原名
    張國忠）及綽號「九指」等不詳姓名成年男子，基於共同犯
    罪之意思聯絡，謀議由丑○○到台北接洽人員到台中聚賭，
    再以其等詐賭為由強劫其等財物。先推由丙○○於91年12月
    4日下午2許，出面向友人林正賢借用台中市○○○街22號一
    樓房屋，再俟機電請庚○○於當晚到達該址，配合抓詐賭。
    丑○○則於該日下午5時許，向卯○訛請一同南下台中市協
    助處理一筆5千萬元之債務，卯○不疑乃再邀請友人癸○○
    、子○○（原名陳志理）、辰○○、己○○、乙○○、丁○○等人（以下稱卯○等七人）一夥南下台中市。約同日下午
    8時30分許，丑○○與卯○等七人抵達台中市○○○街22號
    一樓，丑○○即言現去處理債務仍太早，先捧其友人戊○○
    （綽號阿柳）、辛○○（綽號細架）所經營之賭場。卯○、
    癸○○、子○○、辰○○、己○○五人乃分別下場與丙○○
    、庚○○等人玩賭天九牌。戊○○、辛○○二人在旁泡茶招
    呼，乙○○、丁○○二人則在賭桌旁觀看賭博情形。至同日
    晚上11時，寅○○打電話與丙○○聯絡暗示要進場，丙○○
    即以朋友要進場為由要庚○○到外面帶人。庚○○出去外面
    接洽時，寅○○即給庚○○一把槍械（未扣案，無證據證明
    有殺傷力），要其帶在身上，並暗示進場後要伺機指證卯○
    等人詐賭。寅○○即帶著「九指」及另二位不詳姓名之成年
    男子進場，再由「九指」之男子下場賭博。約十餘分鐘後，
    庚○○即依寅○○暗示，持槍朝卯○等人指稱詐賭。寅○○
    及「九指」等人，每人均自腰際取出槍枝（無積極證據證明
    具有殺傷力），朝卯○等七人指稱詐賭。在場不詳姓名男子
    （起訴書誤載為庚○○）隨即持該手槍敲打卯○頭部成傷（
    未據告訴），並喝令卯○等七人在牆邊蹲下。「九指」及該
    二不詳姓名男子等又分別拿出膠帶綑綁卯○等七人手腳、矇
    住其等之眼睛，並拿出錄音機喝令卯○等七人承認詐賭之事
    實而予以錄音。又令卯○、癸○○、子○○、辰○○、己○○等人每人各簽發面額30萬元之本票三張，並搜刮卯○等七
    人身上之財物，而以此強暴之方式，致使卯○等七人不能抗
    拒，而強取卯○身上之現金4萬5千元及所簽發之面額均為30
    萬元之本票三張，強取癸○○身上之之現金4萬元、所簽發
    之面額均為30萬元之本票三張及誠泰商業銀行之金融卡一張
    （帳號000000000000號），強取己○○身上之皮包內之現金
    1萬3千元（包括其男友辰○○所寄放之現金）、郵局金融卡
    一張及台新商業銀行、富邦商業銀行、臺北商業銀行信用卡
    各一張、鑽石項鍊一條（此鑽石項鍊係由庚○○離去時，取
    出持往台中縣潭子鄉大豐當舖典當得5千元）、所簽發之面
    額30萬元之本票三張，強取辰○○所簽發之面額均為30萬元
    之本票三張，強取子○○身上之現金5萬元、所簽發之面額
    均為30萬元之本票三張及誠泰商業銀行金融卡（帳號
    000000000 000號）一張，強取丁○○身上之現金5千元、金
    融卡一張，強取乙○○身上之現金4500元及樂透彩券一張。
    庚○○、寅○○及「九指」等人復逼問癸○○、己○○、子
    ○○等人前開提款卡、金融卡之密碼及信用卡預借現金之密
    碼，旋共同基於意圖為自己不法之所有之犯意聯絡，由「九
    指」等人中之一不詳姓名之成年人持上揭所搜括自癸○○、
    己○○、子○○等人之信用卡、金融卡分赴臺中市某處之金
    融機構自動櫃員機，經輸入密碼，使為自動付款設備之自動
    櫃員機辨識系統，誤判該不詳姓名之成年人係有權提領存款
    之人，以此不正方法由自動付款設備取得癸○○所有之誠泰
    商業銀行存款共32萬元（含提款12萬元、轉帳20萬元，惟其
    中10萬元轉入己○○上揭郵局帳戶中後，再以己○○之郵局
    提款卡提領）、取得自己○○上揭臺北商業銀行存款20萬元
    （提領10萬元，轉帳10萬元）、台新商業銀行信用卡預借現
    金4萬元、富邦商業銀行信用卡預借現金2萬元、取得子○○
    誠泰商業銀行帳戶之存款1萬元。迄至91年12月5日上午11時
    許，庚○○、寅○○及「九指」等人始將卯○等七人鬆綁，
    且要求卯○等七人立即駕車北上返家。
三、案經內政部警政署刑事警察局、臺中市警察局分別移送臺灣
    臺中地方法院檢察署檢察官偵查起訴。
    理  由
一、本案證據能力部分，分述如下：
(1)、關於上訴人即被告庚○○於92年2月22日警詢、偵查中所為
    之陳述是否出於任意性部分：
    被告庚○○雖於原審審理時抗辯其於警察逮捕製作筆錄前，
    曾恐嚇要其關於強盜犯行部分配合筆錄記載而陳述，否則將
    帶其至警局地下室灌水，且在偵查中如不配合警詢筆錄陳述
    ，會將其借提出來，故其警詢、偵查中所為關於強盜犯行之
    陳述係依照警員所繕打之筆錄內容為之，非出於任意性，應
    無證據能力云云，惟查：
  I被告庚○○於92年2月22日經製作完警詢筆錄後，隨即移送
    檢察官訊問，且檢察官訊問後隨即於當日向原審法院聲請羈
    押獲准，被告庚○○均未向檢察官、原審法院抗辯有何遭恐
    嚇製作筆錄之情事。且於92年3月19日、羈押原因消滅而釋
    放後之同年7月4日、93年3月24日、同年7月9日、11月8日之
    檢察官偵查訊問時，亦均未提出自白非任意性之抗辯，有各
    該偵訊筆錄足稽。
  II就92年2月22日分別於警詢、偵查及原審訊問供述內容觀之
    ，除被害人等是否確有詐賭一節外有所不同外，並無明顯扞
    格之處。被告庚○○竟遲於原審法院94年5月31日行準備程
    序後始為上揭之抗辯，其此部分之抗辯是否可採，即屬可疑
    。
  III又羈押權之行使乃屬法院之職權，被告庚○○為警逮捕後，
    是否即會因此即遭受羈押，仍屬未定，此乃屬被告庚○○所
    得知悉之事，則被告庚○○當日在羈押與否尚未決定之時，
    其於警詢中何以能預測未來警方確實可以對其借提出去？又
    如何能於借提中對其不利？警方人員又何能得知被告庚○○
    於偵查中之供述內容為何？是被告庚○○以警方曾揚言借提
    為由，抗辯其於警詢、偵查中之自白無任意性，難謂有據。
  Ⅳ證人即當日查獲被告庚○○之承辦警員廖武郎、林俊義二人
    於原審審理時均結證稱：並無以恐嚇、威脅之方式，要被告
    庚○○配合警詢筆錄所記載之內容，亦未曾對被告庚○○恐
    嚇稱若於偵查中不配合警詢筆錄陳述，會將其借提出來，被
    告庚○○上揭所為之抗辯應屬不實等語。
  Ⅴ依後列各項證據，足以佐證被告庚○○前開供述與事實相符
    。綜合上述，被告庚○○此部分之抗辯不足採信，其於上開
    警詢及偵查時之供述有證據能力。
(2)、關於證人即被害人卯○等七人於警詢及偵訊中所為之陳述有
    無證據能力部分，查：
  I依刑事訴訟法第159條之1第2項及159條之2規定被告以外之
    人於偵查中向檢察官所為之陳述，除顯有不可信之情況者外
    ，得為證據。又，被告以外之人於司法警察官或司法警察調
    查中所為之陳述，與審判中不符時，其先前之陳述具有較可
    信之特別情況，且為證明犯罪事實存否所必要者，得為證據
    。
  II證人即被害人卯○、辰○○、己○○、乙○○、丁○○等五
    人於原審審理時所為之證述，就被告丙○○、戊○○等人於
    強取財物發生時是否在場部分，與警詢所供並非一致，本院
    審酌：被害人等於91年12月5日案發當日脫困後返回台北
    ，立即向土城分局刑事組報案並製作警詢筆錄，被害人等既
    係以討債為由南下台中，因參與賭博而發生本案，事發原因
    ，本非正大光明，竟挺身請求公權力協助，衡情無誣指之理
    ；被害人等人於警詢所指事實，有通聯紀錄等客觀紀錄可
    資佐證，詳見後述；依被害人卯○於原審審理所證，本案
    偵查前，綽號「九指」之人已派人與被害人等七人和解，賠
    償損失等情，被害人等因和解已無追究之意，且觀被害人卯
    ○等人於原審審理之證述，語多保留、迴護，詳見後述，認
    上開被害人等於警詢之供述具有較可信之特別情況，且為證
    明犯罪存否所必要，應有證據能力。
  III證人即被害人等七人於偵訊時之證述，有通聯紀錄等客觀紀
    錄可資佐證，詳見後述，並無顯不可信之情形，依上開規定
    亦有證據能力。
  Ⅳ上開被害人卯○等五人之警詢筆錄記載，就遭何人強盜、如
    何分工、損失之財物等強盜情節均屬一致，內容如出一轍，
    大同小異等情，固見警方製作筆錄之瑕疵，然查：本案發
    生過程乃上開被害人等所共見共聞，其所述內容一致自為事
    理之必然；被害人等於甫受暴力侵害之後，立即向警方報
    案，供述被害內容，請求協助，事理上難以想像有非本於自
    己自由意思而為陳述之情形；依通聯紀錄等客觀證據，亦
    足佐證上開供述與事實相符。綜合上述，尚難以警詢製作筆
    錄方式之瑕疵，遽爾認定此部分之供述證據不具證據能力，
    併予敘明。
(3)、按被告以外之人於審判外之陳述，雖不符刑事訴訟法第159
    條之1、159條之2、159條之3、159條之4等規定，而經當事
    人於審判程序同意作為證據，法院審酌該言詞陳述或書面陳
    述作成時之情況，認為適當者，亦得為證據。當事人、代理
    人或辯護人於法院調查證據時，知有第159條第1項不得為證
    據之情形，而未於言詞辯論終結前聲明異議者，視為有前項
    之同意，刑事訴訟法第159條之5定有明文。本件被告及辯護
    人等於法院審理時，就下列林育陞等人於審判外之陳述部分
    ，未就其證據能力聲明異議，本院審酌該言詞陳述作成時之
    情況，並查無其他不法之情狀，足認為得為本案之證據，依
    刑事訴訟法第159條之5之規定，有證據能力。
二、就被告等所涉強盜犯行部分，本院查：
(一)、被告庚○○、於92年2月22日警詢時供稱：「（警方於你
    住家中執行搜索時，當場查獲你於91年12月10日於大豐當舖
    所典當之當票質押品：為鑽石墜子乙只重約42分，當價為5
    千元整，是否為你所有？）不是我所有，那是我於91年12月
    5日凌晨2時，從朋友戊○○、丑○○設計之賭局一位女性被
    害人（己○○）取下皮包內偷走的」「那是朋友戊○○、丑
    ○○，也找丙○○一起設計之賭局，要我配合演出抓詐賭，
    整件事情並不是我設計的」「我是第一位拔槍之人沒錯，但
    是我並沒有以槍柄重擊被害人卯○頭部」「我於91年11月底
    大概知道要到台北接洽一個詐賭集團，到台中聚賭。在91年
    12月4日下午15時許，接獲丙○○（綽號肥仔）的電話，叫
    我晚上幫他一個忙，到戊○○（綽號阿柳）的場子去抓詐賭
    ，我有答應於晚上20時許到場子幫忙。我於晚上21時許到場
    子裡，就發現戊○○所稱台北詐賭集團的人已經在聚賭了，
    我也下場參與賭博，但我一直到23時許均未發現他們有詐賭
    情形，此時寅○○打電話給丙○○暗示要進場子，丙○○以
    朋友要進場為由，要我到外面帶他們進場，我立即到外面接
    洽，寅○○給我一把槍帶在身上並暗示我進入時，要說他們
    有詐賭，接著寅○○及一位九指男子另二名不知名男子一起
    進入，只有九指男子參與賭博，在進入約10 分鐘後，我便
    依照寅○○給我暗示，立即持槍朝正輪到作莊家的男子，說
    他詐賭並要他的手不要動，然後九指男子就拿走手上的槍，
    由寅○○控制場面處理，我就在一旁觀看他們處理，此時寅
    ○○夥同另一不知名男子用槍柄敲打卯○」「我純幫忙丙○○，不知道丙○○及戊○○、寅○○會拿槍出來，設局拿取
    別人財物」「卯○他們被寅○○等四人蒙面取財時，我和丙○○、張國忠從頭到尾都在現場直到兩、三點才離去」「（
    你當場所見是何人強迫卯○等人說出信用卡密碼並至銀行提
    款機取款，以及強迫他們每人簽下新台幣30萬的本票及現金
    、首飾？）我見到的是寅○○等四人所為的」「（你與丙○○於凌晨2時許離開後何時又回現場？所見何人？）只有我
    約於早上6 、7點回到現場。我見到丑○○、張國忠、戊○○、寅○○等人及被害人卯○等人都還在現場」「是丙○○
    拿出錄音機，由寅○○強迫他們承認有詐賭的」「我還拿走
    新台幣面額30萬本票約六、七張」「是寅○○他們要我拿給
    戊○○或丙○○」「被我取走的本票本來放在自小客車（車
    號F3-2239），該車於92年1月2日15時在台中市○區○○○
    街公園旁遭竊，有車輛失竊四聯單（編號：警行車字第A357
    096號）可資證明」「（你為何要誣賴卯○等人詐賭？）我
    純粹要幫忙丙○○，當時要拿槍誣指卯○等人詐賭，我事前
    並不知情」等語（見偵字第4485號卷二第27頁以下）。、
    再於同日檢察官偵查訊問時供稱：「（警訊中所言是否實在
    ？）實在」「那天丙○○拜託我說要去抓詐賭，我到現場後
    看到認識的丙○○、戊○○、張國忠在那裡，其餘的丑○○
    、寅○○、…等人都是戊○○帶去的」「（去之前就打算要
    抓詐賭？）是」「（你們這一方共有幾人？）約七、八個人
    ，其他的我不認識」「（你們有持槍要脅被害人卯○等七人
    並且以膠帶綑綁蒙面手法搜刮其身上財物？）那是寅○○和
    另三個我不認識的人處理的，我只負責指控他們詐賭」「當
    時我已經與丙○○跟被害人在賭了，寅○○打電話給丙○○
    說他們要來了，丙○○就叫我出去帶他進來，我帶他們要進
    去時，寅○○拿一把槍給我，說如果等一下如果寅○○等人
    在賭時，對方有動手腳要我指證他們。進去後卯○那邊的人
    有五、六個人在玩，我們這邊只有丙○○，後來我發現對方
    做莊的人偷換牌，我就指證他們詐賭，接著就由寅○○等人
    處理。我有拿出槍來叫他手不要動，…，接著寅○○的朋友
    就把那支槍拿回去了。再來寅○○和他那三個朋友就去綑綁
    被害人，七個人都蒙面，接著寅○○問卯○怎麼處理，他們
    就一直談，我到了2、3點時先離開。我到了早上6、7點時又
    再回現場，有看見被害人的財物都放在桌上，本票是在約10
    點左右放他們有之前叫這七個人簽的，七個人每人都有簽本
    票，但是簽多少張我不知道，只知道每張金額三十萬」等語
    （見同上偵查卷第125、126頁）。再於92年2月22日原審
    法院羈押訊問時供稱：「…，是丙○○打電話給我，他說對
    方會詐賭，丙○○另叫寅○○等人來，我不認識，後來寅○○拿槍給我，叫我拿著，他們就進去賭，對方有偷換牌，我
    當場拆穿接著寅○○他們便去處理，我拆穿對方後，槍枝即
    由寅○○拿去，其餘之事，由他們處理，…」「…，槍由寅
    ○○拿走，現場沒有開槍」「（與丙○○等人一起走的？）
    對。寅○○與被害人講事情，丑○○、戊○○去用信用卡領
    錢，我與丙○○在現場等，等領到錢才一起走」等語（見聲
    羈字第100號卷第7頁）。庚○○於警詢之初供稱：「那是
    朋友戊○○、丑○○，也找丙○○一起設計之賭局，要我配
    合演出抓詐賭，整件事情並不是我設計的」等語，即明白表
    示卯○等人事實上並無詐賭，係與戊○○、丑○○、丙○○
    一起設計誣指卯○等人詐賭，強取劉等人財物。參酌庚○○
    、戊○○、丑○○、丙○○等人事前之糾集人員，電話聯繫
    ，且預知卯○等人會詐賭，準備槍械入場、強迫錄音、簽寫
    本票等情形，足認庚○○於警詢所供預先設計賭局，沒有發
    現對方有詐賭情形，誣指卯○等人詐賭，配合演出之供述（
    詳後述），確與事實相符，可以採信。庚○○於檢察官訊問
    時供稱：「後來我發現對方做莊的人偷換牌，我就指證他們
    詐賭，接著就由寅○○等人處理」云云；於原審法院羈押訊
    問時，供稱：「他們就進去賭，對方有偷換牌，我當場拆穿
    接著寅○○他們便去處理，我拆穿對方後，槍枝即由寅○○
    拿去，其餘之事，由他們處理，…」云云，關於對方有詐賭
    之供述，與事實不符，不能採信。
(二)、證人即被害人卯○、辰○○、己○○、乙○○、丁○○等五
    人於91年12月5日案發當日脫困後返回台北，立即向土城分
    局刑事組報案並於警訊時證稱：伊等與癸○○、子○○（原
    名陳志理）等七人，受被告丑○○之邀南下台中處理債務問
    題時，被歹徒分持長短槍及膠帶綑綁手腳及眼睛搶劫，並就
    其過程證稱：「丑○○於91年12月4日17時左右打電話給我
    並邀請我及朋友陳志理等七人一起到台中市處理一件新台幣
    5千萬元債務，我便邀他們其他六人分別駕駛兩部轎車到台
    中，途中丑○○就一直以行動電話與台中市友人聯絡，我們
    八人於91年12月4日20時30分到達台中，丑○○之友人就帶
    我們八人一起到被害地點，剛好該地地址是一家賭場，丑○○就提議我們先捧他朋友（即賭場負責人）綽號阿柳及細架
    的場，一直到12月5日凌晨2時，我們有下去賭的都贏錢，共
    贏了籌碼大約100萬元左右，我就看見有四個歹徒，三人持
    短槍，一人持長槍進來，說我們詐賭，並以膠帶綑綁我們七
    人手腳及眼睛，並搜刮我們身上財物、提款卡及信用卡，又
    逼問我們提款卡密碼，又強迫我們五個有下去賭的人（即己○○、癸○○、李志理、辰○○及我）每人簽下三張面額新
    台幣30萬元本票，但我朋友癸○○因眼睛膠帶有縫隙可以看
    見現場，才發現歹徒沒有綑綁丑○○並和那些歹徒在竊竊私
    語，才知道原來丑○○是跟他們同一掛的，直到今天（五日
    ）早上才將我們釋放，丑○○當時已經不在現場，我們七人
    就開車要去報案，但因為歹徒恐嚇我們如果不馬上回台北，
    就要開槍打死我們，所以我們就開車回台北在土城交流道下
    來並到土城分局刑事組報案」等語（見他字卷第11至26頁）
    。
(三)、證人即被害人卯○再於92年1月17日第警詢時證稱：「當時
    與我們一起賭博有五人，其中有戊○○、丙○○、寅○○三
    人，另有一名是綽號阿強（特徵手指有九隻），另一名不詳
    男子等五人，寅○○當時亦有進進出出。約至凌晨2時許，
    寅○○及二名姓名不詳男子進來掏槍對準我們叫我們不要動
    ，…，他們就動手開始強盜我們財物」「當時我和寅○○一
    起進來的不詳之男子先持槍敲打我的頭部，並說我們詐賭要
    我們賠償損失。而當時寅○○進來時持槍抵住陳志理的頭部
    。然後一名男子拿土黃色膠帶進來將我們七人綑綁，蒙住我
    們的眼睛，限制我們的行動，並由一名男子搜刮我們身上的
    財物。搜到身上有信用卡、提款卡者隨即逼問卡片密碼。另
    阿強硬要我們賠償新台幣1千萬元，不然不讓我們走。到了
    上午1時許，有一名男子跟我們說事情已經處理好了，我們
    可以把膠帶撕開。當時我看見現場還剩下寅○○、綽號阿強
    及二名不詳男子等四人，而丑○○已經不見蹤影。寅○○即
    說你們的東西都在桌上拿了就可以走，臨走時放話說我們不
    能報警趕快回台北，如果還留在台中就要開槍打死我們，並
    沿路尾隨在後直到我們上高速公路才離開，當時我們都很害
    怕馬上開車回台北」「事後丑○○有打電話給我，說要賠償
    我們被強盜所有損失，因此我們都懷疑丑○○與戊○○等人
    設局的，所以不敢再跟他有所接觸」等語（見他字卷第29、
    30 頁）；證人即被害人己○○於同日警詢時亦證稱：「當
    時與我們一起賭博有五人，其中有戊○○、丙○○、寅○○
    三人，另有一名是綽號阿強（特徵手指有九隻），…約至凌
    晨二時許，由阿強率先拔槍叫我們不要動，後又進來三名不
    詳男子掏槍對準我們頭部，喝令我們都不要動，…他們就動
    手開始強盜我們財物」「寅○○持槍抵住陳志理的頭部。然
    後一名男子拿土黃色膠帶進來將我們七人綑綁，蒙住我們的
    眼睛，限制我們的行動，並由一名男子搜刮我們身上的財物
    。搜到身上有信用卡、提款卡者隨即逼問卡片密碼。到了上
    午11 時許，有一名男子跟我們說事情已經處理好了，我們
    可以把膠帶撕開。當時我看見現場還剩下寅○○、綽號阿強
    及二名不詳男子等四人，而丑○○已經不見蹤影…」等語（
    見他字卷第33、35頁）。
(四)、依下列證據，足以佐證被告庚○○及前揭被害人等上開供述
    證據與事實相符
(1)、依偵查卷附（92年度他字第164號卷第90頁）被害人卯○於
    案發當日91年11月5日接受檢驗之板橋醫院驗傷診斷書，載
    明被害人受有頭部後側撕裂傷浮腫3Ｘ2公分等傷害；另偵查
    卷附內政部警政署刑事警察局刑醫字第0920031516號鑑驗書
    ，鑑驗結果亦認定：案發現場血跡棉棒與被害人卯○ＤＮＡ
    －ＳＴＲ型別相同等情，足見上開供述證據所稱，被害人卯
    ○遭本案共犯以外型類似槍枝之凶器擊傷頭部一節，與事實
    相符。
(2)、證人即大豐當鋪負責人林育陞92年2月21日警詢時證稱：「
    我公司（大豐當鋪）於不知情的情況下接受庚○○典當贓物
    」「於91年12月10日是我本人接受庚○○典當乙只鑽石項鍊
    墜子」「該鑽石項鍊墜子重42分。共典當新台幣5千元正」
    等語（見偵字第4485號偵查卷一第99頁），並有大豐當鋪當
    票、當鋪收當物品登記簿影本、負責人林育陞證明書各一紙
    附偵查卷可考（見同上偵查卷第115頁）。
(3)、依偵查卷附被告丑○○等人案發期間即91年12月4日、5日所
    持用行動電話雙向通聯紀錄所示之聯絡對象、時間及聯絡當
    時行動電話基地台位置（見他字卷第52頁）：
  I被告丑○○所持用0000000000號行動電話：
    12月4日下午14時59分、16時26分，被告丑○○先後二次
      與被告戊○○所持用之0000000000號聯絡
    同日16時33分，被告丑○○與被害人卯○所持用之000000
      0000聯絡
    同日下午16時50分、17時23分，再與被告柳閔鍾所持用上
      開電話聯絡
    同日下午17時40分，與被害人卯○聯絡
    同日下午16時1分、18時8分、18時19分、18時42分，密集
      與被告辛○○所持用（吳俊成名義）0000000000號行動電
      話聯絡，以上開電話聯絡時，基地台位置依序分別在台北
      縣及桃園縣境內
    同日下午19時54分、20時12分、20時20分、20時27分、20
      時32分，再多次密集與被告辛○○所持用上開電話聯絡；
      此部分電話聯絡時，基地台位址除第一通在台中縣大雅鄉
      外，其餘均在台中市境內
    依上開紀錄，足見依前揭證人即被害人卯○等人於警訊之供
    述，伊等七人係於91年12月4日晚上17時左右，受被告丑○○電話之邀，一起到台中市處理債務，於同日晚上20時30
    分到達台中，一起到案發地點等情，應與事實相符。
  II被告丙○○平日所使用之0000000000號行動電話（登記於其
    妻鄭依萍名下）於91年12月4日下午10時18分許至翌日上午
    10時34分許止，共有16通電話，其接收發射電話地點均在案
    發現場附近台中市柳陽西16號基地台（見他字卷第60、61頁
    ）。
  III被告戊○○所使用之0000000000號行動電話（見他字卷第58頁
    ）：
    91年12月4日下午14時6分、14時10分、15時22分、15時55
      分，分別與被告丙○○上開電話聯絡
    與被告丑○○聯絡情形如前所述
    12月4日下午15時55分、16時26分、22時18分，12月5日上
      午7時45分，電話接收、發射及收取簡訊地點均在現場附
      近之台中市○○○街9號七樓頂。
  Ⅳ被告辛○○所使用之0000000000、0000000000號行動電話於
    91年12月4日下午17時43分、19時36分、19時54分、20時9分
    、20時20分、20時35分、21時23分，12月5日凌晨3時43分、
    8時10分、9時32分，電話接收、發射電話地點均在現場附近
    台中市○○○街九號七樓頂（見他字卷第54、55頁）。依此
    部分之證據，核與前揭被告庚○○及被害人卯○等所供，被
    告人在場之情節相符。
(4)、證人即案發地點房屋之所有人林正賢於原審審理時具結證稱
    ：因為綽號『肥龍』即被告丙○○約於12月4日下午3、4時
    ．到伊住處向伊借一樓，要約朋友打牌、打麻將、談事情、
      聊天。文昌東七街與柳陽西街是相同處所，文昌東七街是
      在二樓，柳陽西街是一樓出入，因為進出口不同，所以門
      牌號碼就不同，91年12月4日晚上我在文昌東七街。丙○○說約朋友要打個牌、打個麻將。「（上開處所，是否沒
      有做生意後，朋友來會使用該地打牌？）是」「（之後警
      方至上開處所搜索，查到麻將牌、骰子、天九牌，這些東
      西你的？）是」「（第二天丙○○將鑰匙還你，你有無進
      去看？）有，但我沒有發現異樣，是之後警方持搜索票搜
      索時，發現裡面有兩滴血才採證」，與丙○○是朋友，時
      有往來，我都叫他肥龍」等語（見原審卷二第118至123
      頁）。被告丙○○於偵訊時亦供稱：認識林正賢，是牌友
      等語。
(五)、認定本件強盜案係被告丙○○等人事前謀議之理由
(1)、上揭被告庚○○於警詢及檢察官偵訊之供述，且其供述與證
    人即被害人卯○等人前開於警詢之證述情節一致，並有前揭
    證據足以佐證庚○○之供述與事實相符。
(2)、案發地點及賭博器具均係被告丙○○向其牌友林正賢所借用
    ，且只借用一天，已見前述，顯見其非常態性供賭博使用之
    賭場甚明；而被害人等係由被告丑○○以處理債務糾紛為由
    ，邀請南下台中，然於到達台中市後，被告丑○○即以他詞
    ，將被害人等，帶往上開地點賭博，並發生強盜事件。
(3)、依上開庚○○之供述，其在被害人等尚未參與賭博前之91年
    12月4日下午3時左右，接獲丙○○電話，告知要準備要到案
    發地點幫忙「抓詐賭」等情，已見前述。而被告張榮峰所持
    用0000000000號行動電話，於91年12月4日下午2時10分許，
    確與被告丙○○所持用0000000000號行動電話有聯絡紀錄之
    事實，有東信通訊雙向通聯紀錄影本附偵查卷可查。實則，
    被害人卯○等係於當日下午4、5時許始應被告丑○○之邀到
    台中市處理債務，且於晚上8時許始到達台中市，業如前述
    ，被告丙○○等人既於事前準備臨時賭場、賭具、捆綁被害
    人等使用之膠帶、強迫承認詐詐賭之錄音機、空白本票等，
    並調集人手，足見此為一有計劃之作為。
(六)、被告丙○○等人之辯解不足採信之理由
(1)、上訴人即被告寅○○雖辯稱：當日係應戊○○之邀前往該處
    泡茶，到場後確有參與玩賭，而在被告庚○○發現對方詐賭
    後，有與對方發生爭執，且持行動電話機打傷卯○，然隨後
    即與丙○○、辛○○到房間外面泡茶，現場並無槍枝出現，
    之後發生何事並不知情，亦無強盜卯○等七人財物之犯行云
    云。於本院審理時，以證人身分證稱：91年12月4日晚上會
    去柳楊西街22號一樓，是因丙○○當日下午打電話約伊去泡
    茶，才會去那裡。電話中沒有暗示要賭博、要處理，不認識
    庚○○，庚○○沒有拿槍給伊。伊站了一會兒也下去賭。賭
    天九牌，賭博時戊○○沒有在場。庚○○抓到卯○手裡多兩
    支牌詐賭，之後發生扭打。事先沒有謀議要硬指他們詐賭。
    強迫卯○等人簽本票、搜括身上財物時，伊不在場，伊沒有
    分到錢云云（見本院卷第140頁以下）。被告庚○○辯稱：
    當日現場並沒有槍枝，卯○方面之人確實有詐賭之行為遭伊
    當場發現，天九牌清算結果是34支多出2支。雖有與卯○方
    面之人發生爭執，然事後即與丙○○先行離開現場，不知有
    何強盜之行為，應是「九指」等人與卯○等七人間之糾紛，
    又伊於警、偵訊、原審法院聲請羈押訊問庭所為之強盜部分
    陳述與事實不符，並無強盜卯○等七人財物之犯行云云。然
    查：
  I被告庚○○之自白及其自白如何與事實相符之相關證據已見
    前述；其另於偵查中供稱：「（你們有持槍要脅被害人卯○
    等七人並且以膠帶綑綁蒙面手法搜刮其身上財物？）那是寅
    ○○和另三位我不認識的人處理的，我只有負責指證他們詐
    賭」「…，我就指證他們詐賭，接著就由寅○○等人處理。
    我有拿出槍來叫他手不要動，…接著寅○○的朋友就把那支
    槍拿回去了，再來寅○○和他那三個朋友就去綑綁被害人，
    七個人都蒙面，接著寅○○問卯○怎麼處理，他們就一直談
    …，（卯○）七個人每人都有簽本票，但是簽多少張我不知
    道，只知道每張金額30萬」等語（見偵字第4485號偵查卷一
    第125、126頁）。
  II證人即被害人卯○先於偵查中證稱：「（寅○○當時有無掏
    槍出來？）有，但不曉得是否和庚○○所拿的是否同一把」
    「（何人打你？）庚○○拿槍有打我，寅○○也有拿西打我
    ，寅○○打我的時候我已經被制伏在牆角，我沒有看到他拿
    何物打我」「（庚○○何時離開現場？）剛開始玩牌時他叫
    我們不要動，要我們將手打開，他認為我們詐賭，我們打架
    時他還在現場，我們被押著到牆角時因面對牆壁，所以不曉
    得他何時離開，但是我們被解開時已經沒有看到他了，他有
    無在另外一間房子我不知道」「（衝突發生之原因？）庚○○說我們詐賭，之後有五、六個人押我們，庚○○、寅○○
    有押我們，丑○○僅在旁邊，其他的人我們並不認識」等語
    。「（事情完後是何人要你們趕快回臺北不然對你們不利？
     ）是手指僅有九隻的那人還有寅○○及庚○○，但是九隻
    手指的那人一直找不到。」等語（見偵字第4485號偵查卷二
    第43、44頁），於原審審理時仍證稱遭被告寅○○毆打、遭
    「九指」等人強盜財物之事實屬實（見原審卷一第186頁以
    下）。
  III證人即被害人子○○（原名陳志理）於偵查中證稱：「我現
    金被拿走了五萬元，是寅○○拿走的，我提款卡內有將癸○○的錢轉過來，他們再領走，我的錢也被領走一萬元，他們
    有強迫我說密碼…另外還有幾個人我不認識，寅○○、庚○○的確有拿槍，我們簽的本票不曉得跑到何處去了」等語（
    見偵字第4485號偵查卷二第44頁）。
  Ⅳ證人即被害人癸○○於偵查中證稱：「當天我們由丑○○的
    帶領下進去，看到寅○○等人，這些被告都有看到，卯○和
    寅○○、丙○○、庚○○玩牌，我們在旁邊看，有時也有下
    場，之後因為庚○○說我們詐賭就拿槍出來叫我們不要動，
    叫我們七人蹲著面對牆壁，之後我們跟他處理，…隔天我才
    知道被他們轉帳轉走了，也有被提領」「（當時除了庚○○
    拿槍出來，尚有何人拿槍？）有寅○○…」「（何人叫你們
    簽本票？）寅○○叫我們簽的，我簽了三張30萬元的本票，
    他們總共三個人坐在桌子那裡，叫我們每個人都過去簽三張
    各30萬元的本票」「（他們拿你的提款卡到何處去領錢及轉
    帳？）不知道，但是是庚○○來拿走的」等語（見偵字第
    4485號偵查卷二第42、43頁）。
  Ⅴ證人乙○○於原審審理時證稱：「（黑色的東西是否確定是
    槍？）是短槍，不知道是不是真的」「（槍從何處取出？）
    腰間掏出來」「（把你們綑綁的人有無參與賭博？）有」「
    （那個人是否拿槍打卯○的頭部？）是」等語（見原審卷三
    第26頁以下）。
    綜合上述，顯見當日經被告庚○○聲稱卯○方面下場玩賭之
    人詐賭後，被告庚○○、寅○○及「九指」等人當中確實隨
    即有人取出疑似手槍外型之製品強盜證人卯○等七人之財物
    應屬無疑。況衡諸常情，若當日現場無出現外型疑似手槍之
    黑色堅硬製品，以當時與卯○等七人玩賭而起爭執之人數觀
    之，在雙方互相爭執一陣子之後，何以卯○等七人會乖乖聽
    從「九指」等人之指示蹲在牆邊？並甘於接受以膠帶綑綁身
    體？應足認上揭證人所述之遭強盜等情節應非虛構。是被告
    庚○○、寅○○二人所為辯詞及證詞，應屬無據。
(2)、被告丑○○辯稱：並未與被告庚○○、寅○○等人設局強盜
    卯○等七人財物，所有被告當中，僅認識被告戊○○而已，
    卯○等七人係伊帶來臺中，因台中有朋友要伊處理債務，所
    以帶卯○等人來了解，後卯○等七人與臺中方面之人發生爭
    執，心裡亦覺得過意不去云云。於本院審理時，以證人身分
    證稱：當日帶卯○等人到台中是要處理債務，到台中聯絡不
    到要求處理債務之朋友阿明，就打電話給戊○○安排休息地
    方。不認識丙○○，是卯○或殺狗其中一人提議玩牌。玩牌
    時，戊○○沒有在場。玩到一半，殺狗或卯○被發現多二張
    牌就大亂。事先沒有與戊○○、丙○○聯絡誣指他們詐賭，
    爭吵過程中，沒有人拿槍云云（見本院卷第161頁以下）。
    然查：
  I被告丑○○所持用0000000000號行動電話於91年12月4日下
    午16時1分、18時8分、18時19分、18時42分，同日下午19時
    54分、20時12分、20時20分、20時27分、20時32分，多次密
    集與被告辛○○所持用（吳俊成名義）0000000000號行動電
    話聯絡等情，已見前述，所辯僅與戊○○認識云云，應非事
    實。
  II依前開通聯紀錄，被告丑○○於91年12月4日下午先與被告
    戊○○先以電話聯絡後，再於4時許，邀集被害人卯○等七
    人到台中市處理債務，且於晚上8時許始到達台中市，由被
    告丑○○、戊○○等人帶往案發現場；然被告丙○○已於先
    前向友人林正賢借妥案發現場之系爭場地，並於當日下午2
    時10分許，以電話聯絡被告庚○○，要求其於晚間至現場幫
    忙「抓被害人等人詐賭」，並備妥賭具、捆綁被害人等使用
    之膠帶、強迫承認詐詐賭之錄音機、空白本票等物，足見被
    告丑○○參與此項強盜行為之謀議，被告丑○○所辯及所為
    證詞亦難採信。
(3)、被告丙○○辯稱：該柳陽西街22號一樓房屋平日其常在出入
    ，當日係應被告戊○○之邀前往泡茶聊天，之後雖曾有參與
    玩賭，且輸了約十餘萬元，惟在被告庚○○發現詐賭之後，
    與對方發生口角，且覺得不必付款，旋即至外面的客廳，之
    後離開該處回家，事後「九指」等人有無強盜之行為，並不
    知情云云。然查：
  I被告丙○○平日所使用之0000000000號行動電話（登記於其
    妻鄭依萍名下）於91年12月4日晚上10時18分至翌日上午10
    時34分許，共有16通電話，其接收發射電話地點均在案發現
    場附近，亦見前述，所辯是否可信已有可疑。
  II被告丙○○確曾於被害人卯○等尚未從台北出發之前，即以
    電話聯絡被告庚○○，要求其晚上至案發地點「幫忙抓詐賭
    」等情，已據庚○○供述明確，並有上開通聯紀錄可佐。
  III案發地點亦係被告丙○○向友人林正賢所借用，借用期間又
    僅係一日等情，迭據證人林正賢證述明確。
  Ⅳ證人即被害人子○○、癸○○於92年5月23日檢察官偵查訊
    問證稱：除被告庚○○、寅○○外，當日被告丙○○亦有持
    槍等語（見偵字第4485號卷二第42、44頁）。而被告寅○○
    於92年7月4日檢察官偵查訊問時供稱：被告庚○○發現卯○
    等人詐賭後，庚○○、丙○○等人即和卯○等人打架，伊亦
    下去發生拉扯等語，被告丙○○當庭供稱：「這都是他們詐
    賭造成的，這中間沒有人拿槍，打架自會造成傷害」等語，
    言下之意，亦未否認有詐賭、打架事。綜合上述，參酌被告
    庚○○前述供述，被告丙○○係本件強盜犯行之謀議，居於
    主導地位，其所辯不知情云云，難以採信。證人寅○○、丑
    ○○於本院所為證詞，與事實不符，不能作為被告丙○○有
    利之證據。
(4)、被告戊○○則辯稱：當日丑○○與卯○等七人南下臺中後，
    其即將渠等帶至上揭柳陽西街處所喝茶、聊天，並以電話邀
    同丙○○、寅○○前來泡茶，剛開始尚無打牌之情事，在有
    人提議要玩賭天九牌後，其因另有要事即離開現場，之後發
    生何事並不清楚云云。然查：
  I依前開被告戊○○所使用之0000000000號行動電話上開行動
    電話之通聯紀錄基地台位址，所辯：另有要事先行離開云云
    應非事實。
  II被告庚○○於獲案之初即供明，本件係其友人即被告戊○○
    、丑○○、丙○○設計之賭局，業據前述，並有前開相關證
    據足佐。
    綜合上述，被告戊○○所辯亦難採信。證人寅○○、丑○○
    於本院所為證詞，與事實不符，不能作為戊○○有利之證據
    。
(5)、被告辛○○則辯稱：其認識林正賢，平日就在該處所出入，
    當日到現場僅是在泡茶，並未下場玩賭，只在裡外走動，之
    後見有人發生衝突時，有請他們不要爭執，嗣即到外面客廳
    喝茶，不知卯○等七人遭人強盜之情事云云。
    然查：
  I本件自被害人卯○等七人至現場賭博至本案發生，被害人等
    遭被告庚○○等人持具有槍枝外型之凶器強盜後離開現場，
    被告辛○○均在現場等情，已據其自承不諱，並有上開通聯
    紀錄之基地台位置可佐，被告辛○○既在案發現場，竟對此
    七名被害人遭以凶器擊打頭部受傷流血、膠帶捆綁、強迫發
    音承認詐賭、簽發本票、告知提款密碼等暴力侵害之事實，
    以在客廳為由辯稱不知情，顯難置信。
  II綜合全案，案發現場之人，除被害人等七人、綽號「九指」
    之不詳姓名男子及其他二名不詳姓名男子外，即為被告庚○○、寅○○、丑○○、丙○○、戊○○、辛○○等人，參酌
    本件案發現場之場地係被告丙○○向證人林正賢所借用，事
    前即約定僅使用一日、前揭被告辛○○於本件案發前，密集
    與被告丑○○以電話聯絡之事實、被告辛○○於本件強盜案
    發生時、發生後，仍逗留現場等情綜合觀之，被告辛○○亦
    參與本件強盜犯行之謀議應可認定，所辯亦難採信。
(七)、不足為被告等有利認定部分：
(1)、被告庚○○等人嗣於偵查及審理中所指，被害人卯○等人詐
    賭部分，查為卯○等人所否認，亦無積極證據足資證明，且
    依前所述，本件即係被告丙○○等人，事前謀議，以誣指被
    害人卯○等人詐賭，做為強取其等財物之藉口，其具體內容
    並已見前揭被告庚○○於警詢之供述內容。
(2)、證人即被害人卯○、辰○○、己○○、子○○、乙○○、癸○○分別於偵查及原審審理時所證：被告戊○○在見面不久
    即離開，未參與賭博、亦未參與強盜行為部分。查：
  I被告庚○○於警詢時供稱：「只有我約於早上6、7點（12月
    5日）回到現場。我見到丑○○、張國忠、戊○○、寅○○
    等人及被害人卯○等人都還在現場」等語，核與被告戊○○
    所持用之0000000000號行動電話之通聯紀錄所示：分別於91
    年12月4日下午10時18分20秒起及翌日上午7時45分58秒止，
    在案發現場附近有通聯紀錄相符。
  II證人即被害人卯○於92年1月17日、92年2月20日警詢，己○○於同月17日警詢，子○○於同月17日、同年2月20日警詢
    ，癸○○於同年1月17日警詢時，均一致指稱：被告柳閔鍾
    有參與賭博，且於被告庚○○指稱彼等詐賭時在場等語，參
    酌證人卯○於原審審理時所證：本案偵查前，綽號「九指」
    男子已透過朋友與被害人等七人達成和解，賠償每一位被害
    人損失、「（為何會發生糾紛？）我不太瞭解，之後才瞭解
    可能是中部、北部賭法不同」「（報案時，你說他們用膠帶
    綑綁你們七人的手腳、眼鏡，有無這回事？）他們叫我們不
    要動、蹲著，但沒有綑綁我們的手腳、眼睛」「（警訊、偵
    訊、今天證述，哪一次是真的？）案發後幾天九指透過我台
    北友人找我，他們坦承一切是一場  誤會，也有把當天我們
    損失的  金錢退還給我，所以我認為不是預謀的，應該事擦
    槍走火發生的」等語，足見上開被害人等係於和解後，起意
    迴護，就被告戊○○未參與賭博及於強盜案發生時不在場部
    分所為之供述不足採信。
(3)、證人即被害人乙○○、卯○等人所證，被告戊○○及辛○○
    未參與強盜行為部分。查依前所述，被告戊○○及辛○○二
    人係參與本件犯行之謀議，客觀上未實施強盜行為，此係被
    告分工之結果，然依共同正犯之規定，無解於彼等本件罪名
    之成立。
(4)、證人即被害人卯○、己○○、辰○○分別於偵查及原審審理
    時證稱：被告丑○○客觀並無強暴及脅迫行為，認丑○○涉
    及本案應係誤會所致等語。惟認定被告丑○○與被告丙○○
    等人如何有犯罪謀議之理由已見前述，未為強暴脅迫行為係
    分工所致，不足為被告丑○○有利認定。
(5)、證人即被害人卯○、辰○○、乙○○及被告庚○○另於偵查
    及審理時證稱：對方拿槍出來，強迫拿現金、簽本票時，被
    告丙○○不在場云云，然此與彼等前開於警詢所證情節不符
    且與前揭被告丙○○所持用行動電話通聯紀錄所顯示之基地
    台位置不符，難以採信。
(6)、證人即被告寅○○、丑○○於本院所為有利於被告丙○○、
    戊○○之證詞，與事實不符，已如前述，不能作為被告丙○○、戊○○有利之認定。
(八)、此外，復有在上揭臺中市○○○街22號一樓所扣得之林正賢
    所有天九牌一付、骰子65顆、己○○所有之郵局存簿及金融
    卡影本、台北銀行活期儲蓄存款開戶申請資料、存摺對帳單
    、存摺及金融卡影本、台新商業銀行信用卡、信用卡申請資
    料及帳單明細影本、富邦商業銀行信用卡、信用卡申請書影
    本及資金往來資料、癸○○所有之誠泰商業銀行活期儲蓄存
    款開戶申請資料、存摺存款對帳單及存摺影本、子○○所有
    誠泰商業銀行活期儲蓄存款開戶申請資料、存摺存款對帳單
    及存摺影本等在卷可稽。
    綜上所述，被告等所辯未有上揭強盜之犯行云云，應係卸責
    之詞，不足採信。本件事證明確，被告等之犯行，均堪認定
    。丙○○、戊○○之辯護人聲請再傳喚證人卯○，因卯○已
    經檢察官及原審法院傳喚，並於原審法院經被告、辯護人、
    檢察官詰問明確，無再傳喚必要。
四、論罪科刑部分：
(一)、查被告等人行為後，94年1月7日修正公布之刑法，自95年7
    月1日施行，修正後之刑法刪除第55條關於牽連犯之規定。
    本件被告所犯加重強盜、不正方法由自動付款設備取得他人
    之物罪間，具有牽連犯之關係。依修正前即行為時之規定，
    應從一重之罪處斷；依修正後之刑法既已刪除牽連犯之規定
    ，則所犯上述各罪應依數罪併罰之規定分論併罰。比較新舊
    法之規定，修正後之規定並非較有利於被告，依刑法第2條
    第1項之規定，應適用行為時之法律，即適用修正前刑法第
    55條牽連犯之規定。另95年7月1日施行之刑法第28條規定：
    二人以上共同實行犯罪之行為者，皆為正犯。考其立法意旨
    ，係將修正前共同正犯包括陰謀共同正犯及預備共同正犯之
    範圍，縮小在著手實行犯罪概念下共同參與行為者為限，始
    成立共同正犯，爰將實施修正為實行，是以新刑法對於共同
    正犯之規定，與修正前相較，其所定共同正犯之範圍與修正
    前已有變更。比較修正前、修正後之規定，新法並非有利於
    被告，應適用行為時之共犯規定。
(二)、又，按刑法上所謂兇器，其種類並無限制，凡客觀上對於人
    之生命、身體、安全構成威脅，具有危險性之兇器均屬之（
    最高法院79年臺上字第5253號判例參照）。查被告寅○○等
    人持前揭強盜犯行所用之槍枝攻擊卯○，致卯○頭部受有上
    揭之傷害，顯見該物品其質地堅硬，依其重量、材質及使用
    方式，應足以對於人之身體安全產生危害，是該未扣案疑之
    槍枝雖無法認定具有殺傷力，但在客觀上顯足以對人之身體
    構成威脅，而係屬具有危險性之兇器無訛。
(三)、核被告丙○○等六人，係犯刑法第330條第1項之結夥三人以
    上，攜帶兇器強盜罪、同法第339條之2第1項之以不正方法
    由自動付款設備取得他人之物罪。被告丙○○等六人與「九
    指」等三人就上揭結夥三人以上，攜帶兇器強盜、以不正方
    法由自動付款設備取得他人之物等犯行間，各有犯意聯絡及
    行為分擔，均為共同正犯。又，被告丙○○等人所犯前開結
    夥三人以上，攜帶兇器強盜罪與以不正方法由自動付款設備
    取得他人之物罪間，有方法結果之牽連關係，為牽連犯，依
    修正前刑法第55條規定，從一重之結夥三人以上，攜帶兇器
    強盜罪處斷。公訴人就被告等犯行部分，雖漏未認定係以攜
    帶兇器強盜，亦未引用刑法第339條之2第1項之以不正方法
    由自動付款設備取得他人之物罪等條文，惟因公訴人於犯罪
    事實欄已明確記載上揭犯罪事實，上揭犯罪事實既經起訴，
    本院自得加以裁判。另按竊盜罪係侵害財產之監督權；行為
    人乘人不知，將他人支配下之財物，移入自己實力支配（管
    領）下構成竊盜。本件被告庚○○係強盜罪之共同正犯，被
    害人己○○所有上開財物既因強盜行為而在被告等人之支配
    下，己○○已失去對該皮包之監督權，是被告庚○○之上開
    自己○○皮包內取走鑽石項鍊之行為即為強盜罪之部分行為
    ，不另成立竊盜罪。
(四)、被告丙○○於86年間，因妨害自由罪，經法院判處有期徒刑
    10月確定，經通緝，於於92年2月20日入監，同年11月13日
    執行完畢（不構成累犯）。庚○○前於84年間，因犯偽造有
    價證券罪，經法院判處有期徒刑4年確定，於87年年5月20
    日縮短刑期假釋出監，嗣未經撤銷假釋，於89年9月13日縮
    刑期滿以已執行論；寅○○前於77年間因搶奪搶劫軍法罪，
    經法院於76年5月26日判處有期徒刑12年確定，嗣逢減刑，
    經減為有期徒刑8年4月確定，另82年間，因犯違反槍砲彈藥
    刀械管制條例、搶奪等罪，經法院於82年3月25日判處有期
    徒刑1年6月、8月，並定應執行刑有期徒刑2年確定，經接續
    執行後，於84年1月14日假釋付保護管束，嗣經撤銷假釋執
    行殘刑3年1月25日，另於85年間，因先後犯賭博、妨害自由
    等罪，經法院於86年3月1日、87年6月19日各判處有期徒刑3
    月、6月確定，嗣經定應執行刑有期徒刑7月確定，經與上揭
    殘刑接續執行後，於89年5月23日縮短刑期假釋出監，於91
    年2月13日執畢，有臺灣高等法院被告前案紀錄表在卷可稽
    。庚○○、寅○○二人於受有期徒刑之執行完畢後5年內，
    再犯有期徒刑以上之罪，，不論依修正前之刑法第47條，或
    修正後之刑法第47條第1項之規定，均構成累犯，對被告而
    言並無有利或不利之情形，自不生新舊法比較之問題，應逕
    依現行刑法第47條，論以累犯，並加重其刑。
(五)、原審認定：
  (1)被告丑○○、戊○○、辛○○、丙○○未參與強盜部分而為
    無罪判決，應有未當，已見前述。
  (2)認定庚○○所涉竊盜有罪，亦有未洽。
  (3)被告等行為後，刑法第55條牽連犯規定，已經刪除，共同正
    犯之規定，亦有修正，原審未及比較適用。
  (4)被告庚○○、寅○○上訴否認犯罪，為無理由，檢察官上訴
    應屬有據，爰將原判決關於被告丑○○、戊○○、辛○○、
    寅○○、丙○○、庚○○部分均予撤銷。庚○○被訴竊盜部
    分之行為，雖經公訴人以與結夥強攜帶兇器強盜部分犯行，
    依數罪併罰起訴，原審法院亦認係數罪併罰，而分別論處。
    但庚○○上開自被害人己○○已被強盜之皮包內取走鑽石項
    鍊之行為，仍屬強盜行為之一部。強盜部分既經上訴本院，
    本院判決後，再經最高法院撤銷發回本院，效力自應及於上
    開被指為竊盜部分之行為。原審判決關於竊盜部分之判決，
    並未確定，本院亦應就此部分併予撤銷。查，依被告丑○○
    、戊○○、寅○○、丙○○、庚○○全國前案紀錄表所示，
    均有犯罪前科，素行不佳，本件共同謀議，分工合作，引誘
    被害人卯○等七人參與賭博，再以誣指詐賭方式強盜彼等財
    物，其中被告丙○○係基於主導之地位，被告庚○○、寅○○於犯案過程中使用暴力，其他被告等雖於過程中未使用強
    暴、脅迫手段，惟此究屬彼此之分工所致，彼等既合謀於前
    ，復分工於後，仍應負共犯之責；被告庚○○於最初警詢及
    檢察官偵訊時坦承犯行，並供出犯罪全貌；其餘被告等均否
    認犯行，未見有改悔之意；另被告丙○○係為警方逃避、掩
    飾身分而為行使變造國民身分證犯行等一切情狀，分別量處
    如主文所示之刑。另本案強盜案所使用之手槍並未扣案，無
    從查證是否尚存在，為免日後執行困難，爰不予宣告沒收，
    附此敘明。
五、公訴意旨另以：被告庚○○於上開被害人卯○等七人手腳及
    眼睛遭捆綁、矇住限制行動自由，經被告寅○○等人將卯○
    等人身上財物搜括後之際，於91年12月5日凌晨2時許，庚○○欲與丙○○一起離去現場時，發現被害人己○○皮包內另
    有條值錢之鑽石項鍊，竟自行另萌意圖為自己不法所有之竊
    盜犯意，獨自將之竊取佔為己有，並於91年12月10日持往台
    中縣潭子鄉大豐當舖典當得款5千元，因認被告庚○○另涉
    有竊盜犯行。然查：按竊盜罪係侵害財產之監督權；行為人
    乘人不知，將他人支配下之財物，移入自己實力支配（管領
    ）下構成竊盜。本件被告庚○○係強盜罪之共同正犯，被害
    人己○○所有上開財物既因強盜行為而在被告等人之支配下
    ，己○○已失去對該皮包之監督權，是被告庚○○之上開自
    己○○皮包內取走鑽石項鍊之行為即為強盜罪之部分行，不
    另成立竊盜罪，因不另為無罪諭知。
六、據上論斷，應依刑事訴訟法第369條第1項前段、第364條、
    第299條第1項前段，刑法第330條第1項、第339條之2第1項
    、第47條第1項、第2條第1項，修正前刑法第28條、第55 條
    、第47條，刑法施行法第1條之1，判決如主文。
本案經檢察官壬○○到庭執行職務。
中    華    民    國    97    年    3    月    12     日
            刑事第九庭  審判長法  官  陳  筱  珮
                              法  官  康  應  龍
                              法  官  趙  春  碧
上列正本證明與原本無異。
如不服本判決應於收受送達後十日內向本院提出上訴書狀，其未
敘述上訴之理由者並得於提起上訴後十日內向本院補提理由書（
均須按他造當事人之人數附繕本）。
                              書記官  蘇  昭  文
中    華    民    國    97    年    3     月    12    日


司法院資訊處製作；財團法人民間司法改革基金會備份。
